【裁判字號】    98,訴,204
【裁判日期】    990111
【裁判案由】    侵權行為損害賠償
【裁判全文】
臺灣板橋地方法院民事判決               98年度訴字第204號
原      告  天外天有線電視股份有限公司
法定代理人  甲○○
訴訟代理人  陳淑真律師
被      告  乙○○
訴訟代理人  陳麗真律師
上列當事人間請求損害賠償事件，經本院於民國98年12月29日言
詞辯論終結，判決如下：
    主      文
被告應給付原告新台幣貳佰肆拾捌萬壹仟柒佰捌拾元，及自民國
96年12月18日起至清償日止，按週年利率百分之五計算之利息。
原告其餘之訴駁回。
訴訟費用由被告負擔二分之一，餘由原告負擔。
本判決第1項於原告以新台幣捌拾參萬元供擔保後，得假執行。
但被告於提供新台幣貳佰肆拾捌萬壹仟柒佰捌拾元後，免為假執
行。
原告其餘假執行之聲請駁回。
    事實及理由
一、原告起訴聲明請求被告應給付原告新台幣（下同） 0000000
    元及法定遲延利息，嗣經減縮聲明為：被告應給付原告0000
    000 元及法定遲延利息，此係屬減縮訴之聲明，核符民事訴
    訟法第第255 條第1項第3款：「訴狀送達後，原告不得將原
    訴變更或追加他訴。但有下列各款情形之一者，不在此限：
    ...(三)擴張或減縮應受判決事項之聲明者。...」規定，自應
    准許。
二、原告之訴不合法（即被告刑事第一審判決無罪）部分：
  (一)原告上開聲明請求之金額，其中0000000 元部分，原告係基
    於被告侵占如附表一所示之事實，另0000000 元部分，原告
    係基於被告短收如附表二所示之事實，而本院刑事庭第1 審
    判決被告有罪部分為其中被告侵占0000000 元之部分，另其
    餘之短收金額0000000 元部分，則判決被告無罪在案，此有
    本院96年度易字第3353號刑事判決書在卷可稽，合先指明。
  (二)按原告之訴，有左列各款情形之一者，法院應以裁定駁回之
    ：...(六)起訴不合程式或不備其他要件者，...民事訴訟法第
    249條第1項第6款定有明文；又刑事訴訟法第503條第1 項規
    定：「刑事訴訟諭知無罪、免訴或不受理之判決者，應以判
    決駁回原告之訴。但經原告聲請時，應將附帶民事訴訟移送
    管轄法院之民事庭。」，是刑事訴訟諭知無罪時，原則上應
    判決駁回原告之附帶民事訴訟，非經原告聲請不得將附帶民
    事訴訟移送管轄法院之民事庭。復按刑事庭移送民事庭之附
    帶民事訴訟，僅移送後之訴訟程序應適用民事訴訟法，至移
    送前之訴訟行為是否合法，仍應依刑事訴訟法決定之（最高
    法院41年度台上字第50號判例意旨參照）。而宣告無罪之案
    件，關於附帶民事訴訟部分，雖可駁回原告之訴，但祗能從
    程序上駁回，不得以其實體上之請求為無理由而駁回之（最
    高法院25年7 月21日刑庭總會決議參照）。刑事庭之移送裁
    定既不合法（刑事附帶民事訴訟，經刑事訴訟諭知無罪之判
    決，刑事庭未經原告之聲請，以裁定將附帶民事訴訟移送民
    事庭），民事庭仍應以原告之訴提起不當，從程序上駁回，
    不得為實體上審理（最高法院65年12月7日、65年度第9次民
    庭庭推總會議決議(四)可資參照）。
  (三)查原告提起附帶民事訴訟，請求被告依侵權行為損害賠償之
    法律依據，請求被告賠償給付如附表二所示短收之金額0000
    000 元及其法定遲延利息，其所主張之事實如附表二所示之
    事實。惟如附表二所示之事實，業經本院刑事庭判決被告無
    罪在案，此有卷附本院96年度易字第3353號刑事判決在卷可
    稽，且原告就該無罪部分之附帶民事訴訟請求，亦未聲請刑
    事庭裁定移送民事庭審理。揆諸上開規定說明，原告此部分
    之請求，刑事庭本即應予駁回原告之訴。雖本院刑事庭裁定
    移送民事庭，但依上開規定本即應予駁回原告此部分之訴，
    不因刑事庭誤移送民事庭而有異。是本院自仍應依法駁回原
    告此部分之訴。
三、原告起訴主張：被告前受僱原告公司擔任業務員，職司有線
    電視業務之招攬、簽約，明知原告經營有線電視業務採工、
    帳分離制度，即業務員與客戶簽約後，即由帳務部向客戶請
    款，或由收費員依收費單向客戶收取費用，倘有客戶逕行交
    付收視費用，仍應將之繳回天外天公司，竟意圖為自己不法
    之所有，而為附表一所示計侵占0000000 元等語（原告另主
    張被告短收如附表二所示之事實及金額，業經本院駁回原告
    之訴，已如前二所述。）。併為訴之聲明：被告應給付原告
    0000000 元及自起訴狀繕本送達翌日起至清償日止，按週年
    利率百分之五計算之利息。併陳明願供擔保，請准宣告假執
    行。
四、被告辯稱：被告並未有侵占如附表一所示之事實；被告已將
    所收取之收視費用繳回原告公司，製有簽收紀錄留存公司等
    語。併為答辯聲明：駁回原告之訴及假執行之聲請。併陳明
    願供擔保請准免為假執行。
五、經查：
  (一)被告受被告僱用擔任業務員，負責有線電視業務之招攬及簽
    約，而於附表一所示時間，分別與各該社區管理委員會簽訂
    契約，並收受其中麗景豪門社區、大華尊爵社區、華格納圓
    舞曲社區（Ａ區）之收視費用（詳如附表一編號1、2、4、6
    所示）之事實，業據被告於本院刑事庭準備程序及審理時自
    承在卷，核與證人即原告公司稽核人員陳麗涵於本院刑事庭
    審理時具結證述之情節大致相符，並經證人即華格納圓舞曲
    社區（Ａ區）管理委員會主任委員汪維堅於本院刑事庭審理
    時具結證述明確。此外，復有93年12月31日收視合約書（麗
    景豪門社區）、原告公司請款單（麗景豪門社區94年1月1日
    至同年12月31日之收視費用）、原告公司請款單（麗景豪門
    社區95年1月1日至同年12月31日之收視費用）、請款單（華
    格納圓舞曲社區收視費用）、95年6月2日原告公司有線電視
    集體戶收視契約書（大華尊爵社區）、原告公司請款單（大
    華尊爵社區95年6月1日至96年5月31日之收視費用）、94年1
    2月26日原告有線電視集體戶收視契約書（美麗河畔社區）
    各1 件附卷可資佐證（見臺灣板橋地方法院檢察署95年度他
    字第8120號偵查卷、本院96年度易字第3353號刑事卷）。被
    告否認上開事實，尚乏依據，要不可取。是原告主張此部分
    之事實，核屬有據，應堪採信。
  (二)證人即美麗河畔社區總幹事柯文城（任期自93年12月起至95
    年4 月止）於本院刑事庭審理時具結證稱：「被告當時是到
    我們社區招攬天外天公司有線電視的收視。」、「天外天的
    業務員（即被告）與我們的主任委員（即蘇西庚）簽好約，
    主任委員把提款單簽好交給我，叫我去銀行提款給業務員。
    簽約跟提款不是同一天，提款是後來的，我拿存摺、提款單
    ，由乙○○辦理匯款，匯到誰的帳戶我不清楚，匯款單是乙
    ○○寫的。」等語（見本院上開刑事卷97年12月1 日審判筆
    錄），與證人即美麗河畔社區主任委員蘇西庚（任期自94年
    12月起至95年3 月止）於本院刑事庭審理時結證：「我只負
    責簽名，簽名後總幹事（即柯文城）與廠商直接到銀行領錢
    ，到了月底時，總幹事有提出被告簽收款項的證明，表示這
    筆錢已經付給被告了。」、「支出證明單除了戶數外，還有
    寫金額，如果只是確認戶數，何必寫金額，這是證明我們有
    付這筆錢給她。」、「（問：…電匯的帳號及帳戶名稱為何
    ？）我有調出電匯單（庭呈彰化銀行匯款申請書，受款人為
    薛子菁）。」、「（問：你如何得知前述匯款及領款就是收
    視費用？）我是用金額去計算，且當天沒有其他支出，另還
    有一份領款單據，金額跟電匯單是一樣的，這筆領款就是為
    了收視費用，兩者是同時進行。」等語（見本院上開刑事庭
    97年8 月18日審判筆錄），互核無誤，且有支出證明單、彰
    化銀行匯款申請書、提款單、美麗河畔社區94年12月份收支
    月報表、美麗河畔社區管理委員會請款單各1 件在卷足稽，
    足認被告確於95年1月4日將美麗河畔社區繳交之95年度收視
    費用新臺幣（下同）745580元，自行匯入天外天公司以外之
    私人帳戶而據為己有屬實（即如附表一編號3 ）。被告否認
    此部分之事實，尚乏依據，要不可取。是原告主張此部分之
    事實，應可認定。
  (三)證人即鴻運天下社區（尊爵區）主任委員邵敏勇於本院刑事
    庭審理時具結證稱：「（提示鴻運天下社區管委會95年10月
    25日鴻字第095010025010號函）…這部分我知道，我們每年
    6 月合約到期，該次也是合約到期，被告打電話來說要續約
    ，我們也繼續跟他簽約。」、「戶數每年都一樣，與合約上
    相同，金額約4 、50萬。」、「我們是張總幹事（即張文憲
    ）陪被告去領現金，我只負責簽約，總幹事付錢，他們是到
    銀行去領錢，在銀行直接交給被告，總幹事回來有向我報告
    。」、「（問：95年6 月30日合約並沒有簽訂？）不是沒有
    簽訂，而是他們沒有給我，之前有簽過一份合約，被告說有
    問題要回去改，後來又簽一份，被告跟總幹事領完錢還有回
    到社區，被告走了之後，總幹事就找不到新的合約，也聯絡
    不上被告。」、「（問：簽約當天付錢嗎？）對，就是領款
    那天。」等語（見本院同上刑事庭97年10月6 日審判筆錄）
    ，證人即鴻運天下社區（尊爵區）總幹事張文憲於檢察事務
    官詢問時亦證稱：「（問：是否有將收視費用交由乙○○收
    取？）有，有交付乙○○45萬8000元（應為40萬8000元），
    當時收去她簽給我，社區有收。」等語（見臺灣板橋地方法
    院檢察署95年度他字第8120號偵查卷第120 頁），並有鴻運
    天下社區管委會95年10月25日鴻字第095010025010號函1 件
    附在本院上開刑事卷內可憑，足認被告於95年6 月30日與鴻
    運天下社區（尊爵區）管理委員會簽約，並收取408000元屬
    實（即附表一編號5 ）。被告否認上開事實，尚乏依據，要
    不可取。是原告主張此部分之事實，應可認定。
  (四)被告辯稱：被告已將所收取之收視費用繳回原告公司，製有
    簽收紀錄留存公司；被告並未侵占如附表一所示之金額等語
    。然原告查核電腦紀錄發覺有異後，被告曾於95年9 月28日
    書立切結書，承諾說明經手美麗河畔社區、麗景豪門社區收
    視費用之流向，復於96年3月8日檢察事務官詢問時，表明願
    至原告公司核對帳目，惟被告迄今猶未能具體說明事由。又
    證人陳麗涵於本院刑事庭審理時並具結證稱：「…我檢查出
    部分客戶沒有繳費…，有美麗河畔、麗景豪門，我就去檢查
    交易紀錄，發現沒有任何繳費紀錄…。後來我直接問被告，
    因為這是她負責的大樓，她沒有正面回答，我是95年9 月11
    日發現，她說她很忙…，同年9 月14日，我就跟副總報告，
    副總請被告回來解釋，她還是無法完整交代，後來到9 月底
    ，她還是無法交代錢在哪，同時我們開始清查她負責的大樓
    ，發現我們告她…收費後沒有繳回公司這些情況，到了10月
    9 日她還是無法交代，我們就請她離職。」、「（麗景豪門
    社區）…公司電腦報表上最後一次繳費是93年，94至95年都
    沒有繳費紀錄，…請工程人員去看，確認麗景豪門仍然是收
    視戶，但在公司竟沒有合約及繳費紀錄。」、「（鴻運天下
    社區）我們要去收費，但是鴻運天下說錢已經給被告。」、
    「…公司沒有這筆繳帳紀錄…。」、「…大華尊爵是簽月繳
    ，我們95年10月請收費員去大樓收，大樓表示錢已經交給被
    告，這部分被告有將其中4 個月的收視費交給收費員。」等
    語（見本院刑事庭97年7 月14日審判筆錄），與刑事卷內原
    告公司收費紀錄對照觀之，麗景豪門社區94年1月1日至95年
    12月31日、美麗河畔社區95年1月1日至同年12月31日、大華
    尊爵社區95年6月1日至96年5 月31日、鴻運天下社區（尊爵
    區）95年7月1日至96年6 月30日、華格納圓舞曲社區（Ａ區
    ）95年8月至96年1月之收視費用，確無繳回原告公司之紀錄
    。參以被告與美麗河畔社區管理委員會簽約後，即偕同柯文
    城前往彰化銀行取款，將收視費用匯入訴外人薛子菁之帳戶
    內，已如前述，且被告於本院刑事庭審理時復陳稱：「（原
    告）公司沒有特別給我指定的帳戶，住戶都會有（原告）公
    司的帳戶，戶名應該是（原告）天外天，我們收到錢不會用
    匯款的，是直接把現金交給（原告）公司，由（原告）公司
    簽收。」、「（問：妳自己有無收到錢後匯入（原告）公司
    帳戶？）沒有，我都直接把現金交給（原告）公司帳務中心
    。」等語（見本院刑事庭97年12月1 日審判筆錄），顯不相
    侔，要難採信。且被告就其辯稱其收取之款項均有繳回原告
    公司之積極有利之事實，自應依民事訴訟法第277 條本文規
    定負舉證之責，惟被告並未能舉證以實其說。是被告辯稱：
    被告並未侵占如附表一之金額，被告所收取之款項均已繳回
    原告公司等語，顯乏事證，殊難採信。
  (四)基上，原告主張被告侵占如附表一所示金額之事實，核屬有
    據，應堪採信。則原告基於民法第184條第1項規定，請求被
    告賠償0000000 元，及自起訴狀繕本送達之翌日即96年12月
    18日起至清償日止，按週年利率百分之五計算之法定遲延利
    息，為有理由，應予准許。
五、原告勝訴部分，兩造均陳明願供擔保，請准或免為假執行之
    宣告，經核無不合，爰分別酌定相當之擔保金額准許之；至
    於原告敗訴部分，其假執行之聲請，因訴之駁回而失所依附
    ，不予准許。
六、被告聲請調查函財政部臺灣省北區國稅局提供附表一所示之
    時點原告申報營業稅有無檢附表一所示之買受人發票？以為
    證明被告有無侵占之事實。經本院命原告查明提出，原告陳
    稱原告並未有開立該等發票。且查如附表一所示之事實，業
    經前述各該證人及相關文件證明在案，確認被告並未將該等
    金額繳回原告公司，倘被告確有將該等款項繳回原告公司，
    則被告應係握有收據，始合事理，否則該等金額豈會隨意交
    付原告，而不予簽收之理；況依上開各社區之證人所述，均
    未證明有收受悉原告公司開立之發票，倘各社區確有收受原
    告公司開立之發票，則逕提出該等發票即可易於證明有繳納
    收視費之事實，何需一一通知證人到庭證述，且提出帳戶資
    料等其他證明文件，顯有易見附表一所示各社區，並未收悉
    原告開立之發票，應可認定，殊無依被告之聲請函查上開發
    票之必要。又本案事證已臻明確，兩造其餘主張、陳述暨攻
    擊防禦方法，均與本件判斷結果無影響，毋庸再予一一審酌
    ，附此敘明
七、訴訟費用負擔之依據：依民事訴訟法第79條。
中    華    民    國    99    年     1    月    11    日
                  民事第二庭    法  官  李行一
以上正本，係照原本作成。
如對本判決上訴，須於判決送達後20日內向本院提出上訴狀
中    華    民    國    99    年     1    月    11    日
                                書記官  蔡於衡
┌────────────────────────────────┐
│附表一（98年度訴字第204號）                                     │
├──┬──────────────────┬──────────┤
│編號│侵權行為之事實（貨幣單位：新臺幣）  │  附            註  │
├──┼──────────────────┼──────────┤
│1   │被告於93年12月31日，與麗景豪門社區管│                    │
│    │理委員會簽訂收視合約書（收視期間自94│                    │
│    │年1月1日起至同年12月31日止），而於94│                    │
│    │年3月9日收取收視費用541800元，竟意圖│                    │
│    │為自己不法之所有，將之侵占入己。    │                    │
│    │                                    │                    │
│    │                                    │                    │
├──┼──────────────────┼──────────┤
│2   │被告於94年間某日，與麗景豪門社區管理│                    │
│    │委員會簽訂收視合約書（收視期間自95年│                    │
│    │1月1日起至同年12月31日止），而於95年│                    │
│    │上旬某日，收取收視費用63萬元，竟意圖│                    │
│    │為自己不法之所有，將之侵占入己。    │                    │
│    │                                    │                    │
│    │                                    │                    │
├──┼──────────────────┼──────────┤
│3   │被告於94年12月26日，與美麗河畔社區管│                    │
│    │理委員會簽訂天外天有線電視集體戶收視│                    │
│    │契約書（收視期間自95年1月1日起至同年│                    │
│    │12月31日止），而於95年1月4日收取收視│                    │
│    │費用745580元，竟意圖為自己不法之所有│                    │
│    │，將之侵占入己。                    │                    │
│    │                                    │                    │
├──┼──────────────────┼──────────┤
│4   │被告於95年6月2日，與大華尊爵社區管理│                    │
│    │委員會簽訂天外天有線電視集體戶收視契│                    │
│    │約書（收視期間自95年6月1日起至96年5 │                    │
│    │月31日止），於95年7月18日收取收視費 │                    │
│    │用206400元，而於95年8月23日至同年10 │                    │
│    │月31日間，陸續繳回140000元後，竟意圖│                    │
│    │為自己不法之所有，將餘款66400元侵占 │                    │
│    │入己。                              │                    │
├──┼──────────────────┼──────────┤
│5   │被告於95年6月30日，與鴻運天下社區（ │                    │
│    │尊爵區）管理委員會簽訂收視合約書（收│                    │
│    │視期間自95年7月1日起至96年6月30日止 │                    │
│    │），而於95年6月30日收取收視費用40800│                    │
│    │0元，竟意圖為自己不法之所有，將之侵 │                    │
│    │占入己。                            │                    │
│    │                                    │                    │
├──┼──────────────────┼──────────┤
│6   │被告於95年8月4日，與華格納圓舞曲社區│                    │
│    │（A區）管理委員會簽訂收視合約書（收 │                    │
│    │視期間自95年8月起至96年1月止），而於│                    │
│    │95年8月4日收取收視費用9萬元，竟意圖 │                    │
│    │為自己不法之所有，將之侵占入己。    │                    │
│    │                                    │                    │
│    │                                    │                    │
│    │                                    │                    │
└──┴──────────────────┴──────────┘
┌────────────────────────────────┐
│附表二（98年度訴字第204號）                                     │
├──┬───────┬─────────────────────┤
│編號│收視戶        │事實（貨幣單位：新臺幣）                  │
├──┼───────┼─────────────────────┤
│1   │台棉世家社區  │以低收視價承諾收視戶，造成可收費戶數減少及│
│    │              │收費困難（500 元×43戶×6 個月=129000 元，│
│    │              │扣除已收78000 元，短收51000 元）。        │
├──┼───────┼─────────────────────┤
│2   │三豐麗景社區  │以低收視價承諾收視戶，造成可收費戶數減少及│
│    │              │收費困難（500 元×146 戶×6 個月=438000 元│
│    │              │，扣除已收234000元，短收204000元）。      │
├──┼───────┼─────────────────────┤
│3   │台北天下社區  │以低收視價承諾收視戶，造成可收費戶數減少及│
│    │              │收費困難（500 元×130 戶×6 個月=390000 元│
│    │              │，扣除已收240000元，短收150000元）。      │
├──┼───────┼─────────────────────┤
│4   │鴻運天下社區（│以低收視價承諾收視戶，造成可收費戶數減少及│
│    │尊爵區）      │收費困難（500 元×111 戶×12個月= 666000元│
│    │              │）。                                      │
├──┼───────┼─────────────────────┤
│5   │宇宙城社區    │以低收視價承諾收視戶，造成收費困難（500 元│
│    │              │×196戶×3個月=294000 元，扣除已收取167700│
│    │              │元，短收126300元。                        │
├──┼───────┼─────────────────────┤
│6   │第一廣場社區  │以低收視價承諾收視戶，造成收費困難（70000 │
│    │              │元×6 個月=420000 元。                    │
├──┼───────┼─────────────────────┤
│7   │大華尊爵社區  │以低收視價承諾收視戶，造成收費困難（35000 │
│    │              │元×4 個月=420000 元，扣除已收取140000元，│
│    │              │短收280000元。                            │
└──┴───────┴─────────────────────┘

司法院資訊處製作；財團法人民間司法改革基金會備份。
